【裁判字號】    90,交易,251
【裁判日期】    900720
【裁判案由】    過失傷害
【裁判全文】
臺灣臺中地方法院刑事判決                          九十年度交易字第二五一號
    公  訴  人  臺灣台中地方法院檢察署檢察官
    被      告  甲○○
右列被告因過失傷害等案件，經檢察官提起公訴（九十年度偵字第三七八三號）本院
判決如左：
    主  文
甲○○駕駛動力交通工具肇事，致人受傷而逃逸，處有期徒刑捌月。緩刑參年。
被訴過失重傷害罪部分，公訴不受理。
    事  實
一、甲○○於民國八十九年十月二十二日凌晨二時三十八分許，駕駛車牌號碼Ａ二─
    七二七三號自小客車，沿臺中市○○路由北往南方向行駛，途經崇德路與太原路
    口時，與沿臺中市○○路自西往東方向，由丙○○騎乘搭載乙○○之車牌號碼Ｙ
    ＩＨ─四五五號重型機車發生碰撞，致丙○○、乙○○人車倒地，造成丙○○受
    有右側骨骨折、左側鎖骨骨折、左側第二、三肋骨骨折合併氣胸血胸、左臂神經
    叢受傷合併左肩、肘及掌指等諸多關節活動明顯障礙等傷害，乙○○則受有大腿
    骨折等傷害（涉犯過失傷害丙○○部分業據撤回告訴；過失傷害乙○○部分，未
    據告訴）。甲○○於肇事後下車察看，發覺丙○○受傷昏迷、乙○○受傷無法動
    彈後，詎甲○○非但未報警救護，並留於現場等候處理，反竟不顧其等安危，迅
    速駕車逃逸。嗣經據報前往處理車禍之警員，依不詳目擊者提供之車號，由警方
    通知甲○○於同日上午六時三十分許到案說明，始查悉上情。
二、案經丙○○訴由臺灣台中地方法院檢察署檢察官偵查起訴。
    理  由
甲、有罪部分：
一、訊據被告甲○○固不否認於右揭時地駕車肇事致告訴人丙○○、被害人乙○○受
    傷，且下車察看發現其等受傷後未留在現場而離去之事實，核與告訴人、被害人
    指述情節除是否肇事逃逸外大致相符，並經證人即至現場處理之警員盧勁軍於本
    院九十年七月六日審理時證述屬實，復有道路交通事故調查報告表一紙、現場暨
    車損相片六張可資佐證，而告訴人及被害人因本件車禍分別受有如事實欄所示之
    傷害，除據其等指明外，告訴人部分亦有財團法人私立中國醫藥學院 (下稱中國
    醫藥學院)附設醫院診斷證明書二紙在卷可憑。被告雖矢口否認有何肇事逃逸之
    犯行，辯稱：因當時未帶行動電話，乃開車離去，找公用電話報警，並有在中國
    醫藥學院附近打電話報警，返回現場時，僅看到路人未見警察在場，據路人告知
    傷者業已送醫，並非逃逸，且如伊要逃逸就不會下車察看云云。惟查：本件肇事
    之臺中市○○路與與太原路口，係交通便利聚居人口眾多之市區；且依被告及被
    害人所陳，車禍後現場有許多路人在旁圍觀，縱使被告未攜帶行動電話，大可商
    請圍觀路人或附近商家幫忙，或就近尋找公共電話打電話報警、叫救護車，被告
    竟捨近求遠，駕車離開現場去找公共電話，實與常理有違。其次，被告於九十年
    二月十日之警訊時供稱：伊開車到中國醫藥學院附近，沒有找到公共電話，又回
    到現場云云；於八十九年十月二十二日警訊時、檢察官九十年三月二十日訊問時
    、本院九十年五月十六日訊問時則供稱：其在中國醫藥學院附近打一一０電話報
    警云云，前後已有未合；且經警方向一一０勤務中心查詢之結果，並無被告之報
    案紀錄，亦有被告八十九年十月二十二日補訊之警訊筆錄一份在卷可稽，足見被
    告所辯曾打話報警云云，前後供述矛盾，且與事實不符。再者，被告於本院九十
    年五月十六日訊問時供陳：「我當時有下來看，因為沒有帶手機，我就想去打電
    話，是把車開走去打電話，我開到中國醫藥學院附近去打電話，我開了約五、六
    分鐘找到電話，打完電話我馬上回去現場，時間應該也是差不多，我在現場是先
    待了三、四分鐘才走，我回到現場以後只有看到路人，但是沒有看到警察，告訴
    人的機車倒在旁邊，因為我問不到是那家醫院，我就回家．．．」云云，則依被
    告之上開供述，伊係於車禍發生後約十三至十六分鐘返回現場，惟據證人即曾至
    現場處理之警員盧勁軍於本院九十年七月六日審理時證稱：「我從接到聯絡中心
    打電話給我，到現場約十五分鐘，報案中心接獲報案就馬上會打電話給我們，我
    到現場時和派出所到場的時間差不多，是他們先到還是我們先到不清楚，我到場
    時被害人已經送醫了，我在現場處理約有廿分鐘才離開，我們離開了以後，就沒
    有警員留在現場，我們在現場有穿制服，也有開警車去」等語，則依證人盧勁軍
    之證詞，警方人員到場之時間與被告所供返回現場之時間約略相同，如被告確曾
    重返現場，豈有未見處理人員在場之理，顯見被告所辯，應屬虛妄杜撰之詞，不
    足採信。而被告既已知悉其駕駛自小客車肇事後致告訴人及被害人受傷，被告竟
    逕自駕車離去，被告應有駕車肇事致告訴人、被害人受傷而逃逸之意圖無疑。因
   而事證明確，被告犯行堪以認定，應予依法論科。
二、被告駕車肇事致告訴人、被害人受傷後逃逸，核其所為，係犯刑法第一百八十五
    條之四之肇事逃逸罪。爰審酌被告肇事後非但未報警救護，反棄受傷頗重之告訴
    人、被害人於不顧，其惡行甚重，應予非難；兼衡及被告尚無不良素行，犯罪後
    業與告訴人、被害人達成和解 (告訴人部分有協議書一紙附卷可證，被害人部分
    亦據其於檢察官九十年三月二十二日訊問時陳明)，惟未能坦承犯行之犯後態度
    等一切情狀，量處如主文所示之刑，以示懲儆。末查，被告前未曾受有期徒刑以
    上刑之宣告，有台灣高等法院被告全國前案紀錄表及臺灣臺中地方法院檢察署刑
    案資料查註紀錄表在卷可稽，被告因一時失慮，致罹刑章，其經此教訓，應知警
    惕而無再犯之虞，本院綜合各情認其所受刑之宣告，以暫不執行為適當，爰併諭
    知緩刑三年，以啟自新。
三、公訴意旨另以：被告於前揭時、地肇事，並致告訴人因受有上開重傷害而昏迷、
    乙○○受有前揭傷害無法動彈，均成為無自救力之人後，竟另行起意，未速將告
    訴人、被害人二人送醫救治，為其生存所必要之扶助，亦未報警處理，隨即駕駛
    上開自小客車自小客車逃逸，被告除涉犯刑法第一百八十五條之四肇事逃逸罪外
    ，另犯刑法第二百九十四條第一項之遺棄罪嫌云云。惟按刑法第一百八十五條之
    四肇事逃逸罪，並不以被害人為無自救能力人為必要，且肇事致人死亡而逃逸之
    情形，無成立刑法第二百九十四條第一項遺棄罪餘地，兩相比較，刑法第一百八
    十五條之四肇事致人死傷逃逸罪之構成要件，較同法第二百九十四條第一項遺棄
    罪為寬，且前者之法定刑度係參考後者而定，立法目的似有意將駕駛動力交通工
    具肇事致人受傷而逃逸行為之處罰，以前者之規定取代後者之意，且就肇事致人
    死亡而逃逸者，亦依該罪科以刑責，俾促使駕駛人於肇事後能對被害人即時救護
    ，以減少死傷。則在駕駛動力交通工具肇事，致人受傷，使陷於無自救能力而逃
    逸之情形，該刑法第一百八十五條之四為同法第二百九十四條第一項之特別規定
    ，而應優先適用，不再論以刑法第二百九十四條第一項之遺棄罪 (最高法院八十
    八年度台上字第七三九六號判決意旨參照)，公訴意旨就該部分容有誤會，惟公
    訴人認上開二罪罪間，具想像競合犯之裁判上一罪關係，爰不另為無罪之諭知，
    附此敘明。
乙、不受理部分：
一、公訴意旨略以：被告於八十九年十月二十二日凌晨二時三十八分許，駕駛車牌號
    碼Ａ二─七二七三號自小客車，沿臺中市○○路往進化北路之方向行駛，行經上
    開路段與太原路口之際，本應注意遵守道路交通號誌之指示，且在無限速標誌之
    市區道路行駛，時速不得超過四十公里，並應注意車前狀況，隨時採取必要之安
    全措施，而依當時天候晴、有照明設備、路面乾燥、無缺陷、無障礙物、且視距
    良好等情狀，並無不能注意之情事，竟疏未注意左前方適有告訴人騎乘車牌號碼
    ＹＩＨ─四五五號重型機車、後座搭載被害人、沿臺中市○○路前來之狀況，並
    疏未注意崇德路之路口號誌係紅燈之狀態，猶貿然闖越紅燈、以時速六十至七十
    公里之速度超速駛越路口，致不慎碰撞丙○○騎乘之上開機車而肇事，使告訴人
    受有左側臂重叢神經受傷合併左肩、肘及掌指等諸多關節活動明顯障礙等重傷害
    因認被告另犯有刑法第二百八十四條第一項後段之過失重傷害罪等語。
二、按告訴乃論之罪，告訴人於第一審辯終結前，得撤回其告訴；又告訴經撤回者，
    應諭知不受理之判決，刑事訴訟法第二百三十八條第一項、第三百零三條第三款
    分別定有明文。經查本件被告上開犯行經檢察官以刑法第二百八十四條第一項後
    段之過失重傷害罪提起公訴，依同法第二百八十七條前段規定係屬告訴乃論之罪
    ，茲據告訴人於辯論終結前撤回其告訴，有撤回告訴狀可稽，依前開規定，爰諭
    知不受理之判決。
丙、據上論斷，應依刑事訴訟法第二百九十九條第一項前段、第三百零三條第三款，
    刑法第一百八十五條之四、第七十四條第一款，判決如主文。
中      華      民      國      九十      年      七      月    二十    日
                                    臺灣臺中地方法院交通法庭
                                        法  官  劉長宜
右正本證明與原本無異。
如不服本判決，應於判決送達後十日內向本院提出上訴狀( 應附繕本 )，上訴於臺灣
高等法院臺中分院。
                                        書記官
中      華      民      國      九十    年        七      月    三十    日
刑法第一百八十五條之四：
中華民國刑法第一百八十五條之四
駕駛動力交通工具肇事，致人死傷而逃逸者，處六月以上五年以下有期徒刑。


司法院資訊處製作；財團法人民間司法改革基金會備份。
